【裁判字號】    99,交易,459
【裁判日期】    990813
【裁判案由】    過失傷害
【裁判全文】
臺灣板橋地方法院刑事判決             99年度交易字第459號
公  訴  人  臺灣板橋地方法院檢察署檢察官
被      告  甲○○
上列被告因過失傷害案件，經檢察官提起公訴（99年度偵字第14
469 號），被告於準備程序認罪，本院以簡式審判程序判決如下
：
    主  文
甲○○犯業務過失傷害罪，處拘役伍拾伍日，如易科罰金以新臺
幣壹仟元折算壹日。
    事實及理由
一、按除被告所犯為死刑、無期徒刑、最輕本刑為三年以上有期
    徒刑之罪或高等法院管轄第一審案件者外，於第一次審判期
    日前之準備程序進行中，被告先就被訴事實為有罪之陳述時
    ，審判長得告知被告簡式審判程序之旨，並聽取當事人、代
    理人、辯護人及輔佐人之意見後，裁定進行簡式審判程序，
    刑事訴訟法第273 條之1 第1 項定有明文。經核本件被告甲
    ○○所犯係死刑、無期徒刑、最輕本刑為三年以上有期徒刑
    以外之罪，其於準備程序中就被訴事實為有罪之陳述，經法
    官告知簡式審判程序之旨，並聽取公訴人、被告之意見後，
    本院爰依首揭規定，裁定進行簡式審判程序，合先敘明。
二、本件犯罪事實：
    甲○○係計程車司機，為從事駕駛業務之人，明知其所領有
    之小型車職業駕駛執照，業因逾期未審驗，已經監理機關於
    民國91年5 月13日逕行註銷，且迄今未申請換發同等車類之
    普通駕駛執照，依規定不得駕駛汽車，竟仍於98年10月6 日
    上午11時55分許，無照駕駛車號097-NC號營業小客車，沿臺
    北縣板橋市○○路213 巷往國慶路方向行駛，駛至與國慶路
    交岔路口欲左轉駛越行人穿越道進入國慶路時，本應注意汽
    車行經行人穿越道，遇有行人穿越時，無論有無交通指揮人
    員指揮或號誌指示，均應暫停讓行人先行通過，而依當時之
    情況，並無不能注意之情事，竟疏未注意，即貿然左轉欲駛
    越該處行人穿越道，適有行人乙○○行走在該行人穿越道上
    欲穿越國慶路，其車即在左轉行進中，以其車右前輪處葉子
    板，自右後方撞擊乙○○身體右側，致乙○○倒地受有右手
    肘、右大腿擦傷併挫傷、右臀、右骨盆處挫傷等傷害。甲○
    ○肇事後於犯罪未被有偵查權之機關或公務員發覺前，於警
    察據報前往現場處理時在場，並表明係肇事者，願接受裁判
    而自首。案經甲○○自首、乙○○訴由臺北縣政府警察局板
    橋分局報請臺灣板橋地方法院檢察署檢察官偵查後起訴。
三、本件犯罪事實之證據：
    (一)被告於警詢、偵查、審理之自白、告訴人乙○○於警詢、
      偵查之指訴。
    (二)卷附之道路交通事故調查報告表、現場圖、談話紀錄表、
      現場及肇事車輛照片、臺北縣政府警察局板橋分局道路交
      通事故肇事人自首情形記錄表、亞東紀念醫院出具之診斷
      證明書、被告汽車駕駛人查詢資料等可資佐證。
四、核被告上開所為，係犯刑法第284 條第2 項前段之業務過失
    傷害罪。次查被告所領有之小型車職業駕駛執照，業因逾期
    未審驗，已經監理機關於91年5 月13日逕行註銷，且迄今未
    申請換發同等車類之普通駕駛執照，有其上開汽車駕駛人查
    詢資料、本院辦理刑事案件電話記錄查詢表、臺北區監理所
    汽車駕駛人列印資料等在卷可稽，按職業汽車駕駛人，不依
    規定期限，參加駕駛執照審驗，逾期一年以上者，逕行註銷
    期駕駛執照，又職業汽車駕駛人得憑因逾期審驗被註銷之職
    業駕駛執照，申請換發同等車類之普通駕駛執照，但在未換
    發普通駕駛執照前，不得駕駛汽車，道路交通管理處罰條例
    第26條第1 項後段、道路交通安全規則第54條第3 項均定有
    明文，是本件被告於其小型車職業駕駛執照，因逾期未審驗
    經監理機關逕行註銷後，且為申請換發同等車類普通駕駛執
    照，仍駕駛汽車，即屬無照駕駛；再本件被告所為係行經行
    人穿越道不依規定讓行人即告訴人優先通行而肇事致告訴人
    受傷，按道路交通管理處罰條例第86條第1 項規定，汽車駕
    駛人，無駕駛執照駕車、行駛人行道或行經行人穿越道不依
    規定讓行人優先通行，因而致人受傷或死亡，依法應負刑事
    責任者，加重其刑至二分之一，是本件被告無照駕駛且未禮
    讓行人穿越道上之行人即告訴人先行因而肇事之過失傷害行
    為，應依上開規定加重其刑，但其雖有上開規定二種加重情
    形，惟因僅係一過失傷害行為同時構成數加重要件情形，且
    上開規定亦無遞加重其刑之規定，故應僅加重其刑一次（參
    見臺灣高等法院暨所屬法院87年法律座談會研討意見、臺灣
    高等法院89年度交上易字第122 號判決意旨）。又被告肇事
    後於犯罪未被有偵查權之機關或公務員發覺前，於警察據報
    前往現場處理時在場並表明係肇事者，願接受裁判，衡情應
    得依刑法自首規定減輕其刑。其上開加重、減輕其刑等事由
    ，依法應予先加後減。爰審酌被告本件肇事之過失程度、對
    告訴人所生之危害、犯罪後之態度及尚未與告訴人達成民事
    賠償和解等一切情狀，量處如主文所示之刑，併諭知易科罰
    金之折算標準。
五、依刑事訴訟法第273 條之1 第1 項、299 條第1 項前段、第
    310 條之2 、第454 條，刑法第284 條第2 項前段、第62條
    前段、第41條第1 項前段，刑法施行法第1 條之1 第1 項、
    第2 項前段，道路交通管理處罰條例第86條第1 項，判決如
    主文。
六、如不服本判決應於收受送達後十日內向本院提出上訴書狀，
    並應敘述具體理由；其未敘述上訴理由者，應於上訴期間屆
    滿後二十日內向本院補提理由書（均須按他造當事人之人數
    附繕本）「切勿逕送上級法院」。
本案經檢察官李超偉到庭執行職務
中    華    民    國    99    年    8     月    13    日
                        交通法庭  法  官  彭  全  曄
以上正本證明與原本無異。
                                  書記官  謝  雪  紅
中    華    民    國    99    年    8     月    16    日
附錄本案論罪科刑法條全文：
中華民國刑法第284條
（過失傷害罪）
因過失傷害人者，處 6 月以下有期徒刑、拘役或 5 百元以下罰
金，致重傷者，處 1 年以下有期徒刑、拘役或 5 百元以下罰金
。
從事業務之人，因業務上之過失傷害人者，處 1 年以下有期徒
刑、拘役或 1 千元以下罰金，致重傷者，處 3 年以下有期徒刑
、拘役或 2 千元以下罰金。

司法院資訊處製作；財團法人民間司法改革基金會備份。
